臺灣高等法院臺中分院刑事判決　　　　96年度上易字第1960號
上　訴　人
即　被　告　丙○○
上列上訴人因贓物案件，不服臺灣苗栗地方法院九十五年度易字
第八四五號中華民國九十六年九月二十八日第一審判決（起訴案
號：臺灣苗栗地方法院檢察署九十五年度偵字第三七八一號），
提起上訴，本院判決如下：
    主  文
原判決關於丙○○故買贓物有罪部分，撤銷。
丙○○被訴故買贓物（砂輪機）部分，無罪。
    理  由
一、本件公訴人指訴上訴人即被告丙○○（以下簡稱為被告）故
    買贓物（砂輪機）部分之公訴意旨略以：被告於民國（下同
    ）九十四年間某日，在不詳處所，預見不詳姓名年籍之人所
    持有之砂輪機一台（為被害人甲○○所有，於九十三、九十
    四年間在苗栗縣竹南鎮某處工地遭竊）為來路不明之贓物，
    竟仍以新臺幣（下同）一千元之代價予以收購。嗣於九十五
    年五月二十五日下午二時許，經警經由其兄黃鎮興之同意後
    ，在其位於苗栗縣造橋鄉○○村○○鄰○○路七八號之住處
    實施搜索，當場起獲該砂輪機一台，始循線查悉上情，因認
    被告就此部分，涉犯刑法第三百四十九條第二項之故買贓物
    罪。
二、惟按犯罪事實應以證據認定之，無證據不得認定犯罪事實；
    又不能證明被告犯罪者或其行為不罰者，應諭知無罪之判決
    ；此於刑事訴訟法第一百五十四條第二項、及同法第三百零
    一條第一項分別定有明文。又刑事訴訟法上所謂認定犯罪事
    實之證據，係指足以認定被告確有犯罪行為之積極證據而言
    ，該項證據自須適合於被告犯罪事實之認定，始得採為斷罪
    資料；且認定事實所憑之證據，其為訴訟上之證明，須達於
    通常一般人均不致有所懷疑，而得確信其為事實之程度者，
    始得採為有罪之認定，倘其證明尚未達到此一程度，而有合
    理之懷疑存在時，尚難為有罪之認定基礎（參照最高法院二
    十九年上字第三一○五號、四十年台上字第八六號判例）。
三、本件公訴人指訴被告涉犯上開故買贓物罪嫌，係以：經警於
    上開時、地查獲之砂輪機一台，已據被害人甲○○指證係其
    所有並係於九十三、九十四年間在苗栗縣竹南鎮某處工地失
    竊之物，其領回上開砂輪機一台，有贓物認領保管單一紙在
    卷可憑，且經警帶同被告前往新竹市○○里○○路二一一號
    之「和順五金行」查證結果，該店負責人邱張瑟美亦於警訊
    陳稱：並無被告有到過該店內購買砂輪機之印象，也沒有見
    過被告等語，為提起此部分公訴之證據。惟本案被告自警訊
    以迄偵、審中，均堅決否認伊有公訴人所指訴之故買贓物犯
    罪情事，並辯稱：上開砂輪機一台，係伊於九十四年間，在
    新竹市○○路二一一號店家以一千元購得，砂輪機一台一般
    賣一千二百元、一千三百元，但有議價空間，不能因事隔多
    年伊無法證明，即認定伊有故買贓物犯行等語。
四、經查：
（一）本案被害人甲○○雖於警訊及原審法院審理時，先後指證
      上開在被告處所被警查獲之砂輪機一台，係其失竊之財物
      ；惟本案被害人甲○○就此財物遭竊之事實，迄至其於九
      十五年六月十九日到警局指認並經警員製作訊問筆錄之前
      ，其並未曾向警方報案，此情業經被害人甲○○於警訊陳
      述明確（見偵卷第十頁）。另本案被告於九十五年五月二
      十五日係因竊盜案件被羈押於臺灣苗栗看守所，當日下午
      二時許，警方徵得被告之兄黃鎮興之同意後，在被告位於
      苗栗縣造橋鄉○○村○○鄰○○路七八號之住處實施搜索
      ，並認上開砂輪機一台疑似贓物，乃與其他警方亦認為疑
      似贓物之腳踏車等物品，一併扣押，上開各情亦有被告前
      科紀錄表、黃鎮興警訊筆錄、搜索同意書、搜索扣押筆錄
      、扣押物品照片在卷可憑。嗣住在苗栗縣後龍鎮之被害人
      甲○○雖於九十五年六月十九日在苗栗縣警察局竹南分局
      造橋派出所應訊時，指述：「因為我有聽人在講說造橋所
      在五月二十五日下午有查獲乙批工具，所以我至所指認並
      製作筆錄」、「我於九十四年六月份（詳細日期忘記）十
      三時許，於苗栗縣竹南鎮大厝里工地發現我所有砂輪機失
      竊，當時我因為要工作，所以我並沒有去報案」、「我所
      失竊砂輪機上面插頭因當初有損壞，所以該砂輪機接頭有
      有用手接過的痕跡，所以我確定該砂輪機是我失竊的沒錯
      」等語（見偵卷第十頁）；但如再依據被害人甲○○於原
      審法院審理時，所證述：「當天我去派出所看時，當場有
      很多東西，我有認出那是我的砂輪機」、「在造橋分駐所
      時，是我同行朋友跟我說員警有抓到小偷，我去所裡看時
      ，就看到我的砂輪機」等情（見原審卷宗第九六頁），顯
      見被害人甲○○係在目睹上開砂輪機之實物之後，再為指
      認。而就被害人甲○○在警訊及原審所指證失竊上開砂輪
      機之時間，既有「九十四年六月份」（見偵卷第十頁）、
      「應該是九十三年失竊的」（見原審九五頁）之不同；且
      就財物遭竊之事實亦無報案紀錄可憑；另上開砂輪機並無
      可資辨認其來源及所有人之證件及標識，被害人甲○○之
      指認亦係在目睹上開砂輪機之實物之後，所為之指認；且
      經原審法院訊問「電線有磨斷，你再接上，別人的砂輪機
      是否也可能？」、「別人接法是否也可能和你一樣？」等
      事項時，證人甲○○亦均證稱「也可能」（見原審卷宗第
      九七、九八頁），此外，其並另外證稱：「（膠帶）顏色
      我忘記了」、「我使用該部砂輪機時，曾經把電線磨斷，
      我自己接的，我去指認時，看到的砂輪機就是有接過，我
      是無法很確認接的位置是在何處」等語（見原審卷宗第九
      六、九八頁）；則本案能否以被害人甲○○所證「我認的
      顏色、新舊、斷掉的電線我去接的地方，和我的差不多」
      之情，即認定其指認必屬正確無誤，本院審酌證人甲○○
      指證之經過及其先後之陳述與證詞，認仍未達到可以確信
      此為事實之程度。
（二）又本案被告於警、偵、審中，均辯稱上開砂輪機係其於九
      十四年一月間，向新竹市○○路二一一號之「欣正五金行
      」以一千元購得，並於原審陳稱係向「欣正五金行」僱用
      之員工購得。而經警於九十五年九月二十七日向「欣正五
      金行」之負責人邱張瑟美查證，其所陳述：「時間太久了
      ，我不清楚有無賣出該砂輪機」、「我沒有印象（被告有
      無來買過砂輪機）」等語（見偵卷第五八、五九頁），應
      係因為時間已久，致不能明確記憶被告有無在九十四年一
      月間到該商店購買砂輪機之意，尚難因證人邱張瑟美之上
      開陳述，即認定被告必無於上開時間到「欣正五金行」購
      買砂輪機。又證人邱張瑟美於警訊陳述：「（收據）依顧
      客的要求，要開或不開」乙情，應與情理無違；且收據並
      非一般人會長期保留之物，則被告未能於偵、審期間提出
      購買收據，亦非得據為認定其必無於上開時間到「欣正五
      金行」購買上開砂輪機之確切證明。況被告係以購買之方
      式取得上開砂輪機，此既係公訴人所起訴之事實，則證人
      邱張瑟美既另於警訊陳述：「該品牌砂輪機在五金行都能
      購買，他是通銷的品牌，目前販賣價格一千二百元」等語
      （見原審五九頁），則被告以一千元之價格購得已非新品
      之砂輪機，亦無從據以認定其必有贓物之認知，此亦與刑
      法故買贓物罪之犯罪構成要件不符。
五、綜上所述，本院認本案尚無確切之證據足以證明被告確有公
    訴人所指訴此部分故買贓物之犯行，依據上開說明，應就此
    部分為被告無罪之判決，原審就此部分仍為被告有罪之判決
    ，尚有未合，被告之上訴為有理由，應由本院將原審此部分
    判決予以撤銷，改判被告無罪。
六、據上論斷，應依刑事訴訟法第三百六十九條第一項前段、第
    三百六十四條、第三百零一條第一項，判決如主文。
本案經檢察官乙○到庭執行職務。
中　　華　　民　　國　　96　　年　　12　　月　　26　　日
            刑事第三庭審判長法　官　王增瑜4
                              法　官　梁  堯  銘
                              法　官　廖  柏  基
上列正本證明與原本無異。
不得上訴。
                              書記官　王  麗  英
中　　華　　民　　國　　96　　年　　12　　月　　26　　日
